【裁判字號】    98,交抗,1230
【裁判日期】    980630
【裁判案由】    違反道路交通管理處罰條例
【裁判全文】
臺灣高等法院交通事件裁定            98年度交抗字第1230號
抗  告  人
即受處分人  甲○○
上列抗告人因違反道路交通管理處罰條例案件，不服臺灣板橋地
方法院，中華民國98年3月19日所為裁定（98年度交聲字第472號
），提起抗告，本院裁定如下：
    主  文
抗告駁回。
    理  由
一、本件原裁定以原處分意旨略以：異議人即受處分人甲○○於
    民國97年12月12日11時53分許，騎乘葉馨蘭所有之車牌號碼
    DO C-978號輕型機車，行經臺北縣中和市○○路458號前，
    因有駕車行經有燈光號誌管制之交岔路口闖紅燈之違規事實
    ，經臺北縣政府警察局交通警察隊中和分局警員以北縣警交
    字第C00000000號舉發違反道路交通管理事件通知單（下稱
    舉發通知單）逕行舉發。又車輛所有人葉馨蘭，檢附相關證
    據等證明文件，向處罰機關告知本件違規事實應歸責於車輛
    駕駛人甲○○，嗣經原處分機關於98年3月3日以板監裁字第
    裁41 -C00000000號裁決書，爰依道路交通管理處罰條例第
    53條第1項、第63條第1項第3款（原裁決書漏載第1項第3款
    ）等規定，裁處罰鍰新臺幣（下同）1,800元並記違規點數3
    點等語。及聲明異議意旨略以異議人甲○○係依交通規則而
    未有闖紅燈之違規事實，異議人提出之照片可知，左邊照片
    顯示綠色號誌燈指示可以左轉；右邊照片顯示慢車道必須2
    個紅燈亮起才代表不可以左轉，異議人行經該處之號誌燈變
    換均是如此，異議人並未違規，為此，爰依法聲明異議云云
    。查異議人即受處分人甲○○固不否認於97年12月12日11時
    53分許，騎乘葉馨蘭所有之車牌號碼DOC-978號輕型機車，
    行經臺北縣中和市○○路458號前，並於慢車道號誌指示為
    紅燈時左轉錦和路之事實，惟仍以前揭情詞置辯，然查異議
    人甲○○騎乘上揭機車，行經臺北縣中和市○○路與錦和路
    有燈光號誌管制之交岔路口，因有自中和市○○路紅燈左轉
    往錦和路方向行駛之違規行為，經警員以科學儀器採證後加
    以逕行舉發，又車輛所有人葉馨蘭，檢附相關證據等證明文
    件，向處罰機關告知本件違規事實應歸責於車輛駕駛人甲○
    ○等情，此有交通部公路總局臺北區監理所板橋監理站98年
    3月3日違反道路交通管理事件裁決書、提供違規駕駛人申報
    書影本各1紙、交通部公路總局臺北區監理所板橋監理站98
    年2月13 日北監板四字第0986001828號函影本1紙及所附臺
    北縣政府警察局中和分局98年2月4日北縣警中申字第098000
    3509號函、交通部公路總局臺北區監理所交通違規案件陳述
    書、臺北縣政府警察局97年12月30日北縣警交字第CO000000
    0號舉發通知單、受理違反交通管理事件被通知人申訴理由
    查詢表影本各1紙、採證照片影本3幀、現場標號誌圖照片影
    本2幀等件附卷可稽，是異議人上揭交通違規事實，應堪認
    定。又觀諸卷附異議人甲○○本件規違規事實之採證照片可
    知：異議人騎乘DOC-978號輕型機車，行駛在中正路之慢車
    道上，在慢車道專用號誌燈顯示紅燈時（1個），車身超越
    機車待轉區、並越過停止線，斯時與異議人同一行向車道上
    之車輛，均已於停止線前等停；在慢車道專用號誌燈持續顯
    示紅燈（1個）情形下，異議人仍騎乘機車準備由中和市○
    ○路左轉至錦和路；第2張現場標號誌圖照片中異議人已騎
    乘機車已由中和市○○路左轉至錦和路上，足見異議人行經
    臺北縣中和市○○路與錦和路有燈光號誌管制之交岔路口時
    ，有由中和市○○路紅燈左轉往錦和路方向行駛之情甚明，
    是本件異議人違規事實已甚明確。雖異議人甲○○雖辯稱：
    依異議人提出之照片可知，左邊照片顯示綠色號誌燈指示可
    以左轉；右邊照片顯示慢車道必須2個紅燈亮起才代表不可
    以左轉，異議人行經該處之號誌燈變換均是如此，異議人並
    未違規云云。惟查本件舉發地點臺北縣中和市○○路往板橋
    方向與往錦和路交岔路口，共有2座號誌燈，分別為「慢車
    道專用號誌」及「快車道專用號誌」，當慢車道專用號誌燈
    為紅燈時，快車道專用號誌燈確有同時為紅燈允許左轉之時
    相；惟該「快車道專用號誌」僅合法行駛於快車道之車輛可
    資遵行，其理甚明。本件異議人係騎乘輕型機車，本僅能行
    駛於中和市○○路之慢車道，而非快車道，自不得主張其可
    不顧慢車道專用號誌燈為紅燈，而逕依快車道專用准予左轉
    之號誌逕予左轉，自不待言。是以異議人再以前詞置辯，殊
    屬誤會。綜上所述，本件異議人即受處分人甲○○違規事證
    明確，原處分機關爰依道路交通管理處罰條例道路交通管理
    處罰條例第53條第1項、第63條第1項第3款（原裁決書漏載
    第1項第3款）之規定，並參酌違反道路交通管理事件統一裁
    罰基準表之規定，裁處罰鍰1,800元並記違規點數3點，核無
    違誤，從而，異議人之異議為無理由，應予駁回。
二、抗告人抗告意旨略以中和市○○路與錦和路交岔路口有快車
    道與慢車道兩個紅綠燈，慢車道號誌燈顯示紅燈（1個）時
    ，快車道顯示1紅1綠（左轉）燈時，所有左轉機車（慢車道
    上）都會左轉已行之有年等語。
三、按汽車駕駛人，行經有燈光號誌管制之交岔路口闖紅燈者，
    處新臺幣1,800元以上5,400元以下罰鍰，道路交通管理處罰
    條例第53條第1項定有明文。又汽車駕駛人有同條例第53條
    之情形者，記違規點數3點，同條例第63條第1項第3款亦有
    明文。又依道路交通安全規則第2條第1款所定，汽車指在道
    路上不依軌道或電力架線而以原動機行駛之車輛（包括機器
    腳踏車），故機車駕駛人亦應遵守上揭規定為之。查抗告人
    甲○○騎乘上揭機車，行經臺北縣中和市○○路與錦和路有
    燈光號誌管制之交岔路口，因有自中和市○○路紅燈左轉往
    錦和路方向行駛之違規行為，經警員以科學儀器採證後加以
    逕行舉發，又車輛所有人葉馨蘭，檢附相關證據等證明文件
    ，向處罰機關告知本件違規事實應歸責於車輛駕駛人甲○○
    等情，此有交通部公路總局臺北區監理所板橋監理站98年3
    月3日違反道路交通管理事件裁決書、提供違規駕駛人申報
    書影本各1紙、交通部公路總局臺北區監理所板橋監理站98
    年2月13日北監板四字第0986001828號函影本1紙及所附臺北
    縣政府警察局中和分局98年2月4日北縣警中申字第09800035
    09號函、交通部公路總局臺北區監理所交通違規案件陳述書
    、臺北縣政府警察局97年12月30日北縣警交字第CO0000000
    號舉發通知單、受理違反交通管理事件被通知人申訴理由查
    詢表影本各1紙、採證照片影本3幀、現場標號誌圖照片影本
    2幀等件附卷可稽，是抗告人上揭交通違規事實，應堪認定
    。又觀諸卷附抗告人甲○○本件規違規事實之採證照片可知
    ，抗告人騎乘DOC-978號輕型機車，行駛在中正路之慢車道
    上，在慢車道專用號誌燈顯示紅燈時（1個），車身超越機
    車待轉區、並越過停止線，斯時與抗告人同一行向車道上之
    車輛，均已於停止線前等停，在慢車道專用號誌燈持續顯示
    紅燈（1個）情形下，抗告人仍騎乘機車準備由中和市○○
    路左轉至錦和路，第2張現場標號誌圖照片中抗告人已騎乘
    機車已由中和市○○路左轉至錦和路上，足見抗告人行經臺
    北縣中和市○○路與錦和路有燈光號誌管制之交岔路口時，
    有由中和市○○路紅燈左轉往錦和路方向行駛之情甚明，是
    本件抗告人違規事實已甚明確。再本件舉發地點臺北縣中和
    市○○路往板橋方向與往錦和路交岔路口，共有2座號誌燈
    ，分別為「慢車道專用號誌」及「快車道專用號誌」，當慢
    車道專用號誌燈為紅燈時，快車道專用號誌燈確有同時為紅
    燈允許左轉之時相；惟該「快車道專用號誌」僅合法行駛於
    快車道之車輛可資遵行，甚理甚明。本件抗告人係騎乘輕型
    機車，本僅能行駛於中和市○○路之慢車道，而非快車道，
    自不得主張其可不顧慢車道專用號誌燈為紅燈，而逕依快車
    道專用准予左轉之號誌逕予左轉，故抗告人有前揭違規之事
    實，應堪認定。至抗告理由指稱慢車道號誌燈顯示紅燈時，
    快車道顯示1紅1綠時，所有左轉機車都會左轉已行之有年云
    云。惟該處紅燈時允許左轉之號誌燈為快車道專用車燈僅合
    法行駛於快車道之車輛可資遵行，且在該路口前，亦有機慢
    車兩段左轉之指示標誌，有舉發機關提出之相片可稽，抗告
    人既係騎乘輕型機車，即應按其規定行駛，尚不得以主觀上
    之認知為據，而他人之違規行為與本件違規事實有無之認定
    無涉，並不得據此解免其違規之責。原審因認原處分機關原
    處分機關以抗告人行經有燈光號誌管制之交岔路口闖紅燈，
    依道路交通管理處罰條例第53條第1項之規定，對抗告人處
    以1,800元罰鍰，並依道路交通管理處罰條例第63條第1項第
    3款規定別記違規點數3點，核無違誤，而駁回抗告人於原審
    之異議，揆諸前揭之規定，並無不當，抗告人之抗告為無理
    由，應予駁回。
四、依道路交通管理處罰條例第89條，道路交通案件處理辦法第
    26條，刑事訴訟法第412條裁定如主文。
中    華    民    國    98    年    6     月    30    日
                  刑事第九庭  審判長法  官  陳貽男
                                    法  官  周盈文
                                    法  官  許宗和
以上正本證明與原本無異。
不得再抗告。
                                    書記官  林淑貞
中    華    民    國    98    年    7    月     2    日


司法院資訊處製作；財團法人民間司法改革基金會備份。
